---
title: "Diskusi 2: Peluang dan Unsur-unsur Peluang"
author: "Nama: Muhammad Taqqiyyul Mu'asyiqiin "
date: ""
output:
  html_document:
    toc: false
    theme: readable
    df_print: paged
    self_contained: true
---

# 1. Ruang Sampel dan Kejadian

Seorang mahasiswa mempertimbangkan hasil ujian yang mungkin diperoleh setelah belajar atau tidak belajar. Dalam contoh ini, hasil ujian dapat berupa **lulus** atau **tidak lulus**.

# a. Ruang Sampel (S)

Ruang sampel adalah kumpulan seluruh kemungkinan hasil yang dapat terjadi.

```{r ruang-sampel}
S <- c("Lulus", "Tidak lulus")
S
```

Jadi:

\[S = \{\text{Lulus, Tidak lulus}\}\]

# b. Kejadian (A)

Misalkan kejadian \(A\) adalah mahasiswa **lulus ujian**.

```{r kejadian}
A <- "Lulus"
A
```

Jadi, \(A\) merupakan kejadian yang ingin dihitung peluangnya.

# c. Contoh penerapan peluang

Contoh lain dalam kehidupan sehari-hari adalah **kemungkinan terlambat saat berangkat kuliah**. Hasil yang mungkin adalah terlambat atau tidak terlambat. Informasi tersebut dapat digunakan sebagai pertimbangan untuk menentukan waktu berangkat.

---

# 2. Peluang Jenis Kelamin Anak

Sebuah keluarga memiliki 4 orang anak. Jenis kelamin setiap anak diamati berdasarkan urutan kelahirannya.

Keterangan:

- \(L\) = laki-laki
- \(P\) = perempuan

Karena setiap anak mempunyai 2 kemungkinan jenis kelamin, maka banyak anggota ruang sampel adalah:

```{r ruang-sampel-anak}
nS <- 2^4
nS
```

Jadi:

\[n(S)=2^4=16\]

# a. Menentukan \(P(A)\)

\(A\) adalah kejadian keluarga memiliki **paling sedikit 2 anak laki-laki**.

Artinya, jumlah anak laki-laki dapat berupa 2, 3, atau 4 orang.

```{r peluang-A}
nA <- choose(4, 2) + choose(4, 3) + choose(4, 4)
PA <- nA / nS

nA
PA
```

Dengan demikian:

\[n(A)=6+4+1=11\]

\[P(A)=\frac{11}{16}=0.6875\]

Jadi, peluang \(A\) adalah **68,75%**.

---

# b. Menentukan \(P(B)\)

\(B\) adalah kejadian **anak kedua laki-laki dan anak ketiga perempuan**.

Anak pertama dan anak keempat masih bebas, sehingga terdapat:

```{r peluang-B}
nB <- 2 * 2
PB <- nB / nS

nB
PB
```

Maka:

\[n(B)=4\]

\[P(B)=\frac{4}{16}=\frac{1}{4}=0.25\]

Jadi, peluang \(B\) adalah **25%**.

---

# c. Menentukan \(P(A \cap B)\)

\(A \cap B\) berarti kejadian \(A\) dan \(B\) terjadi secara bersamaan.

Karena anak kedua sudah laki-laki dan anak ketiga perempuan, agar terdapat paling sedikit 2 anak laki-laki, maka anak pertama atau anak keempat harus laki-laki.

Kemungkinan yang memenuhi ada **3**.

```{r peluang-irisan}
nAB <- 3
PAB <- nAB / nS

nAB
PAB
```

Sehingga:

\[P(A\cap B)=\frac{3}{16}=0.1875\]

Jadi, peluang \(A\cap B\) adalah **18,75%**.

---

# d. Menentukan \(P(A|B)\)

Pada bagian ini diketahui bahwa \(B\) telah terjadi, sehingga digunakan **peluang bersyarat**:

\[P(A|B)=\frac{P(A\cap B)}{P(B)}\]

```{r peluang-bersyarat}
PA_B <- PAB / PB
PA_B
```

Maka:

\[P(A|B)
=
\frac{3/16}{4/16}
=
\frac{3}{4}
=
0.75\]

Jadi, peluang keluarga memiliki paling sedikit 2 anak laki-laki jika diketahui anak kedua laki-laki dan anak ketiga perempuan adalah **75%**.

---

# Kesimpulan

Dari perhitungan di atas diperoleh:

- \(P(A)=\frac{11}{16}=68,75\%\)
- \(P(B)=\frac{1}{4}=25\%\)
- \(P(A\cap B)=\frac{3}{16}=18,75\%\)
- \(P(A|B)=\frac{3}{4}=75\%\)

Perhitungan tersebut menunjukkan bahwa **peluang bersyarat menggunakan informasi tambahan yang sudah diketahui**, sehingga ruang kemungkinan yang dipertimbangkan menjadi lebih khusus.
